【裁判字號】    99,抗,1314
【裁判日期】    991108
【裁判案由】    聲請撤銷緩刑
【裁判全文】
臺灣高等法院刑事裁定                  99年度抗字第1314號
抗  告  人
即  受刑人  甲○○原名：簡珮.
上列抗告人因聲請撤銷緩刑案件，不服臺灣板橋地方法院中華民
國九十九年九月十六日撤銷緩刑裁定（九十九年度撤緩字第二四
六號），提起抗告，本院裁定如下：
    主  文
抗告駁回。
    理  由
一、原裁定意旨略以：原審法院以九十九年度簡上字第三四四號
    判決所認定甲○○於該案犯行係屬故意犯罪型態，復斟酌其
    前亦同因故意為竊盜案件，經原審法院以九十八年度簡上字
    第一四○三號判決有罪確定，顯見其一再故意重複為同類性
    質之犯罪型態，所為實屬不該，兼衡其前既業因竊盜案件經
    原審法院判刑確定，然給予其緩刑宣告，以啟自新，則其在
    該案所宣告之緩刑期內，原應謹言慎行，詎竟不知戒慎，仍
    於緩刑期內猶竊取他人財物而復為竊盜犯行，其一再故意犯
    罪，難認有何悔悟之心，從而，堪認原宣告之緩刑難收其預
    期效果，而有執行刑罰之必要，是聲請人於原審法院九十九
    年度簡上字第三四四號判決確定後六個月內聲請撤銷受刑人
    前揭緩刑之宣告，核與刑法第七十五條之一第一項第二款規
    定相符，為有理由，應予准許等語。
二、抗告意旨略以：(一)受刑人所犯之罪行，係因未按時服用精神
    科憂鬱症及強迫症藥物，而導致受刑人之思想、行為不時出
    現偏差，實有可以憫恕之情狀。(二)受刑人所犯前後二案之犯
    罪態樣雖均為竊盜罪，惟後案經臺灣板橋地方法院刑事庭斟
    酌情節後，認受刑人僅竊取牙刷、護唇膏及生活用品等無甚
    價值之物品，而僅宣告拘役五十九日，堪認受刑人後案之犯
    罪情節尚非重大，其惡性及反社會性行為均屬輕微，是仍可
    期待得藉前案緩刑之宣告，促使其知所警惕，端正品行，不
    能遽認前案緩刑之宣告難收預期效果而有執行刑罰之必要。
    (三)受刑人所犯後案之竊盜罪，於警、偵時均坦承犯罪，僅因
    被害人不願和解而未果，足見受刑人非冥頑不靈之輩。(四)受
    刑人於後案審理過程中經專業醫師診斷，並確實定時服用精
    神科憂鬱症及強迫症藥物後，迄今已無任何不法之情事，可
    見受刑人並非無視於法院判決宣告緩刑之懲儆，所顯現之反
    社會性非重，不能遽認前案緩刑之宣告難收預期效果而有執
    行刑罰之必要。懇請撤銷原裁定云云。
三、按「受緩刑之宣告而有下列情形之一，足認原宣告之緩刑難
    收其預期效果，而有執行刑罰之必要者，得撤銷其宣告：一
    、緩刑前因故意犯他罪，而在緩刑期內受得易科罰金之有期
    徒刑、拘役或罰金之宣告確定者。二、緩刑期內因故意犯他
    罪，而在緩刑期內受得易科罰金之有期徒刑、拘役或罰金之
    宣告確定者。三、緩刑期內因過失更犯罪，而在緩刑期內受
    有期徒刑之宣告確定者。四、違反第七十四條第二項第一款
    至第八款所定負擔情節重大者。前條第二項之規定，於前項
    第一款至第三款情形亦適用之。」、「前項撤銷之聲請，於
    判決確定後六月以內為之。」，刑法第七十五條之一、第七
    十五條第二項分別定有明文。而緩刑宣告是否得撤銷，除須
    符合刑法第七十五條之一第一項各款之要件外，本條並採裁
    量撤銷主義，賦予法院撤銷與否之權限，特於第一項規定實
    質要件為「足認原宣告之緩刑難收其預期效果，而有執行刑
    罰之必要」，供作審認之標準。亦即於上揭「得」撤銷緩刑
    之情形，法官應依職權本於合目的性之裁量，妥適審酌被告
    所犯前後數罪間，關於法益侵害之性質、再犯之原因、違反
    法規範之情節是否重大、被告主觀犯意所顯現之惡性及其反
    社會性等情，是否已使前案原為促使惡性輕微之被告或偶發
    犯、初犯改過自新而宣告之緩刑，已難收其預期之效果，而
    確有執行刑罰之必要。
四、經查：本件抗告人即受刑人甲○○前因竊盜罪案件，經臺灣
    板橋地方法院於九十八年九月十四日以九十八年度簡字第六
    九一九號判決判處拘役二十日，如易科罰金以新臺幣一千元
    折算一日，受刑人不服提起上訴，由同院於九十八年十二月
    二十九日以九十八年度簡上字第一四○三號判決上訴駁回，
    緩刑二年確定在案。嗣受刑人在緩刑期內即九十九年一月四
    日另犯竊盜罪，經臺灣板橋地方法院於九十九年三月八日以
    九十九年度簡字第一三九六號判決判處拘役五十九日，如易
    科罰金以新臺幣一千元折算一日，受刑人不服提起上訴，由
    同院於九十九年六月十八日以九十九年度簡上字第三四四號
    判決上訴駁回確定在案等情，有上開二案判決書及本院被告
    前案紀錄表附卷可稽，則受刑人確已符合「緩刑期內因故意
    犯他罪，而在緩刑期內受得易科罰金之有期徒刑、拘役或罰
    金之宣告確定」之法定要件。原審法院審酌受刑人所犯罪刑
    之案情後，認原確定判決之緩刑宣告未能收預期效果，有執
    行刑罰的必要，並與刑法第七十五條之一第一項第二款之規
    定相符，而撤銷受刑人之緩刑宣告，經核認事用法均無不合
    ，裁量亦符合目的性，並無違誤之處。受刑人抗告意旨指稱
    伊所犯係因未按時服用精神科憂鬱症及強迫症藥物，而導致
    思想、行為出現偏差，實有可以憫恕之情狀，且事後經專業
    醫師診斷，並確實定時服用精神科憂鬱症及強迫症藥物後，
    迄今已無任何不法之情事，伊非無視於法院判決宣告緩刑之
    懲儆云云，惟由受刑人於後案中行為時知悉須先將竊得之物
    品上之條碼撕毀，以避免其經過防盜門時，會因警鈴響起而
    被發現等情觀之，其於行為時，應知其係竊取他人之物之行
    為，否則何須撕毀條碼以掩蓋犯行，足認受刑人行為當時並
    無因精神障礙致不能辨識行為違法或欠缺依其辨識而行為之
    能力，亦或此能力已因精神障礙而顯著減低之情形，是受刑
    人以未服用精神科憂鬱症及強迫症藥物，致其履犯竊盜罪置
    辯，顯屬無據，尚非有顯可憫恕之情狀，況此等關於受刑人
    心理、身體健康情形之因素，與是否構成上開得撤銷其緩刑
    宣告之要件無涉，亦難據此推翻原審法院上開撤銷緩刑之裁
    定。又受刑人另指稱伊於後案警詢、檢察官偵訊時均坦承犯
    罪，且後案之犯罪情節尚非重大，其惡性及反社會性行為均
    屬輕微，仍可期待藉前案緩刑之宣告，促其知所警惕云云，
    惟按緩刑宣告之旨在給予受刑人悔悟自新之機會，其自應於
    緩刑期間內謹守法治，勿蹈法網，恪遵法律，詎受刑人未能
    悔改自新，於前案宣告緩刑確定（即九十八年十二月二十九
    日）後之數日（即九十九年一月四日）即再犯後案，足見受
    刑人法治觀念偏差，守法觀念薄弱，並未因前案給予緩刑而
    知所警惕、改過自新，確有賴刑之執行以矯治其反社會性格
    之必要。綜上，受刑人所執前詞提起抗告，均無理由，應予
    駁回。
據上論結，依刑事訴訟法第四百一十二條，裁定如主文。
中    華    民    國    99    年    11    月    8     日
                  刑事第九庭審判長法  官  陳貽男
                                  法  官  詹駿鴻
                                  法  官  宋明蒼
以上正本證明與原本無異。
不得再抗告。
                                  書記官  駱麗君
中    華    民    國    99    年    11    月    8     日

司法院資訊處製作；財團法人民間司法改革基金會備份。
